【裁判字號】    98,台上,6207
【裁判日期】    981022
【裁判案由】    業務過失致人於死
【裁判全文】
最高法院刑事判決            九十八年度台上字第六二０七號
上訴人  台灣高等法院高雄分院檢察署檢察官
被  告  甲○○
上列上訴人因被告業務過失致人於死案件，不服台灣高等法院高
雄分院中華民國九十六年六月二十日第二審判決（九十六年度交
上訴字第一五號，起訴案號：台灣高雄地方法院檢察署九十三年
度偵字第三六九四、八一三九號），提起上訴，本院判決如下：
    主  文
原判決撤銷，發回台灣高等法院高雄分院。
    理  由
本件原判決以公訴意旨略稱：被告甲○○係設於高雄市○鎮區○
○路八十五號「上進貨運有限公司」僱請之貨車司機，為從事駕
駛業務之人，於民國九十三年一月二十七日七時四十五分，駕駛
該公司所有車牌YZ-973號營業小貨車，沿高雄市○鎮區○○路內
側快車道，由北往南方向行駛時，本應注意汽車行駛時，駕駛人
應注意車前狀況及兩車併行之間隔，並隨時採取必要之安全措施
，且依當時路面乾燥、無缺陷、無障礙、視距良好之情況下，亦
無不能注意之情事，竟疏未注意前方車行動態，於行至中華五路
一四三六號前時，因疏未保持兩車安全間隔，且違規跨越內外側
快車道分隔線行駛，致其小貨車頭右前方不慎擦撞行駛於同向外
側快車道、由陳淑鈴所騎乘車牌號碼YDA-427 號之重型機車，致
陳淑鈴人車倒地，受有雙側氣血胸、胸部及肺部挫傷併左側第二
、三肋骨骨折、肝臟撕裂傷併腹內出血、右側肱骨骨折等傷害，
經送醫急救，仍不治死亡，因認被告涉犯刑法第二百七十六條第
二項之業務過失致死罪嫌。但經原審審理結果，認為不能證明被
告犯罪，因而維持第一審諭知被告無罪之判決，駁回檢察官在第
二審之上訴，固非無見。
惟按：客觀上為法院認定事實及適用法律基礎之證據，雖已調查
而其內容尚未明瞭者，即與未經調查無異，如遽判決，仍屬應於
審判期日調查之證據而未予調查之違法。本件原判決認被告並無
被訴之業務過失致人於死犯行，無非以檢察官所舉證據阮綜合醫
院九十三年八月三十一日阮醫教字第93391 號函（係受檢察官於
偵查中檢送全案卷證囑託鑑定，併參酌陳淑鈴經救護車送到該醫
院急救當時經檢查發現上揭傷勢，判斷係遭被告駕駛貨車撞擊並
拖行所造成，見第三六九四號偵查卷第五三頁）並無證據能力，
其餘依被告之供詞、國立交通大學之鑑定意見書、被告經測謊結
果等卷內資料，又無從為被告有罪之證明等情，為其論據。然查
：(一)、陳淑鈴因車禍受傷後，由現場倒地處經送至阮綜合醫院急
救，其受傷情形為：兩側氣胸血胸，左側第二、三肋骨骨折，及
心包膜血液充塞、右側肱骨骨折、肝臟破裂、腹腔內大量出血等
，有該醫院出具之診斷證明書、九十三年八月三十一日阮醫教字
第93391 號函及車禍現場照片可稽，傷勢不可謂為不重，是否遭
受重大撞擊所致，殊值推敲，此於車禍事實之判斷，自具重要性
。且依陳淑鈴之上開傷勢，如為被告所稱陳淑鈴係先與不詳駕駛
人騎乘之機車擦撞，重心不穩自行跌倒，證諸通常經驗，如非再
遭重大撞擊，陳淑鈴又有戴安全帽，應僅造成身體皮肉擦挫傷而
已，被告所述之真實性，亦非無疑。而上開醫院覆函內關於車禍
發生過程之記述部分，因非關醫療專業人員所為之判斷，固難遽
採，但其所述陳淑鈴傷勢形成之原因，如屬醫療人員憑其經常處
理車禍傷害之專業智識經驗為基礎，資以鑑定判斷陳淑鈴之傷應
係與貨車撞擊並倒地被拖行所致，即難謂為無稽而全屬無可擷參
。原判決徒以阮綜合醫院係醫療機構，所長在於醫療相關事項，
認其就車行方向及車禍事故發生過程之判斷不具證據能力，即全
予摒棄不採，復未就形成陳淑鈴傷勢之可能原因再加調查，以釐
清被告所述其駕駛貨車未撞擊陳淑鈴人車之虛實，其調查職責自
猶未盡。(二)、「汽車行駛時，駕駛人應注意車前狀況及兩車併行
之間隔，並隨時採取必要之安全措施。」道路交通安全規則第九
十四條第三項定有明文。被告於案發當日上午七時五十分警員莊
學良抵現場處理並詢問時，陳稱：「我駕駛YZ-973號自小貨車，
沿中華路北向南行進，車行進在內側車道，當我自小貨車行駛至
中華四路1436號前，有兩輛機車在外車道發生擦撞，另有乙輛機
車號YDA-427 號重機車被擦撞後駛入快車道，與我自小貨車發生
撞擊，另乙輛機車肇事後逃逸，機車倒地後，我並不知道該機車
倒在我自小貨車車前，我繼續行進，車行至車輛撞擊點約十公尺
，始感覺右前車頭有卡住東西，下車查看才知道，機車卡在我車
頭，機車左後方引擎蓋有擦痕，我自小貨車保險桿右邊有擦痕，
前右輪軸有擦痕，擋泥板有擦痕。」（見高市警前分三字第0930
002536號卷第一二頁），已於最接近案發時間點之初供，自承有
與陳淑鈴之機車撞擊並予拖行之情事。此依卷內現場照片、警繪
道路交通事故現場圖，顯示肇事貨車停於內側車道內，機車右倒
於貨車右前保險桿下方，後方為機車刮地痕二道（分別長達二五
．三及二二．二公尺），陳淑鈴身體橫向倒臥於內、外快車道分
道線（約膝以下部位在內側車道內），肇事貨車、機車上亦分別
留有疑似曾經擦撞之相關跡證（見同上偵查卷第一七至二六頁）
；另參諸證人林月霞（陳淑鈴之母親）於第一審提出陳淑鈴案發
當時穿著之夾克一件，經當庭勘驗發現其背面、衣袖、本身等處
均有多處摩擦或破損痕跡（見第一審卷第一０七、一０八頁，按
該夾克之摩擦或破損痕跡如非經證明係因事後清洗過程或人為刻
意造成，即不能排除其具證明事實之證據價值），且陳淑鈴屍體
經法醫師相驗結果，其身體左手背部、右膝、左膝、右足背部均
有擦挫傷多處，有檢察官相驗屍體之驗斷書可稽（見相驗卷第二
十二頁以後），相互印證，與陳淑鈴生前遭拖行擦地之情形極相
吻合（上身部分則因有夾克等厚重衣物保護故未受擦挫傷，乃屬
當然），則被告上開於案發當日初供所述車禍發生之經過，是否
並無可採，即非無研求之餘地。雖被告嗣後改口否認曾與陳淑鈴
人車碰撞，但於同年二月二十一日警詢時及其後之偵、審中，仍
供陳其目擊陳淑鈴先與另一部不詳之人所騎乘機車擦撞後，滑入
至其行駛內車道遭其貨車拖行等情事（見同上警卷第三頁，同上
偵查卷第一三、五六頁，第一審卷第一八、六０、一四九頁）；
其所供如果無訛，且倘陳淑鈴之受傷確應為被告駕駛貨車重力撞
擊所導致，而依卷內資料，肇事貨車並無煞車痕跡，顯見被告於
與陳淑鈴人車碰撞肇事前，已能發現前方該兩部機車發生擦撞並
致陳淑鈴機車失控滑入其前方車道之情形，卻未注意適時採取減
速或閃避措施，以免再與陳淑鈴人車發生碰撞，而猶冒然前行，
致與之碰撞，使其人車倒地，復將機車拖行二十餘公尺始知停車
，其所為即難謂非違反上揭道路交通安全規則之規定而肇事，並
致陳淑鈴傷重不治死亡。原審未斟酌上揭攸關被告罪責認定之卷
內事證，詳查慎斷，自有未合。(三)、依高雄市政府警察局九十五
年十一月一日高市警字第（095）0000000號測謊鑑定書所載，僅
係就被告所稱其案發前見陳淑鈴之機車與他人之機車擦撞及倒地
一事為題，對其進行鑑定有無說謊（見第一審卷第一七六頁），
並非就其駕駛貨車有無撞擊陳淑鈴人車之事，測其所述之虛實，
此與被告有無該部分事實之認定即屬無關；又綜觀國立交通大學
九十六年五月十八日以交大管運字第0960007556號函送原審之行
車事故鑑定意見書，要係依被告之供述，及現場肇事車輛拖行刮
地情形之照片等，為其判斷之依據，其綜合判斷欄亦認定本件係
「陳淑鈴駕駛機車倒地滑行、觸擊小貨車，騎士跌落在快慢車道
上，機車零件遭左方行駛中小貨車勾住而往前拉動」等情（見原
審卷第四三、四四頁），並未排除陳淑鈴人車曾與被告駕駛小貨
車接觸碰撞之情事。原審不察，俱併採為被告有利認定之依據，
採證自欠允洽。以上或為上訴意旨所指摘，或為本院得依職權調
查之事項，應認原判決有撤銷發回更審之原因。
據上論結，應依刑事訴訟法第三百九十七條、第四百零一條，判
決如主文。
中    華    民    國  九十八  年    十    月  二十二  日
                      最高法院刑事第九庭
                          審判長法官  邵  燕  玲
                                法官  李  伯  道
                                法官  孫  增  同
                                法官  李  英  勇
                                法官  蔡  名  曜
      本件正本證明與原本無異
                                      書  記  官
中    華    民    國  九十八  年    十    月  二十八  日
                                                      Q


司法院資訊處製作；財團法人民間司法改革基金會備份。
